【裁判字號】    99,交易,123
【裁判日期】    990319
【裁判案由】    過失致死等
【裁判全文】
臺灣臺中地方法院刑事判決             99年度交易字第123號
公  訴  人  臺灣臺中地方法院檢察署檢察官
被      告  丙○○
上列被告因過失致死等案件，經檢察官提起公訴（99年度偵字第
289 號），本院判決如下：
    主    文
丙○○因過失致人於死，處有期徒刑拾月。
    犯罪事實
一、丙○○考領有普通大貨車駕駛執照，於民國98年8 月15日下
    午2 時50分許，駕駛車牌號碼8631-NC 號自用小客車，沿臺
    中縣神岡鄉○○路由東往西方向行駛，行經臺中縣神岡鄉○
    ○路與大富路之交岔路口時，本應注意該交岔路口處三社路
    行向設有閃光黃燈號誌，車輛行近交岔路口時，應減速接近
    ，注意安全，小心通過，並應注意車前狀況，隨時採取必要
    之安全措施，而依當時天候晴、日間自然光線、柏油路面乾
    燥無缺陷、亦無障礙物、視距良好，並無不能注意之情事，
    竟疏未注意車前狀況，復未減速接近，即貿然行車通過該交
    岔路口，適有郭麗美騎乘車牌號碼JBK-945 號重型機車搭載
    其母乙○○○，沿臺中縣神岡鄉○○路由南往北方向行駛，
    行駛至該交岔路口時，亦疏未注意依其行向於該交岔路口處
    設有閃光紅燈之號誌，既未減速接近，亦無停止於交岔路口
    前，讓行駛於幹道由丙○○所駕駛之小客車優先通行，即貿
    然行車通過該交岔路口，丙○○見狀閃避不及，致所駕駛之
    上開小客車左側車身撞及郭麗美所騎乘上開機車之車頭，郭
    麗美、乙○○○因而人車倒地，乙○○○受有雙側鎖骨骨折
    及右側尺骨骨折之傷害；郭麗美則受有頭部外傷合併顱骨骨
    折、蜘蛛膜下腔出血及嚴重腦腫脹之傷害，經送醫急救後，
    延至同年月21日上午6 時45分不治死亡。丙○○於車禍事故
    發生後，留在事故現場並向據報前來處理尚不知肇事人為何
    人之員警坦承肇事，自首並接受裁判。
二、案經乙○○○訴由臺中縣警察局豐原分局報請臺灣臺中地方
    法院檢察署檢察官暨自動檢舉偵查起訴。
    理    由
壹、程序方面
    按被告以外之人於審判外之言詞或書面陳述，除法律有規定
    者外，不得作為證據，刑事訴訟法第159 條固定有明文，惟
    被告以外之人於審判外之陳述，雖不符同法第159 條之1 至
    之4 規定，而經當事人於審判程序同意作為證據，法院審酌
    該言詞陳述或書面陳述作成時之情況，認為適當者，亦得為
    證據；又當事人、代理人或辯護人於法院調查證據時，知有
    第159 條第1 項不得為證據之情形，而未於言詞辯論終結前
    聲明異議者，視為有前項之同意，同法第159 條之5 亦定有
    明文。查本判決所引用之下列各項證據方法之證據能力，被
    告及檢察官於本院審理中調查證據時，知有刑事訴訟法第15
    9 條第1 項不得為證據之情形，未於言詞辯論終結前聲明異
    議（見本院卷第15頁），且本院審酌該等證據作成之客觀情
    況均無不當，並無不宜作為證據之情事，則依刑事訴訟法第
    159 條之5 之規定，認均具有證據能力。
貳、實體方面
一、上開犯罪事實，業據被告丙○○於本院審理時坦承不諱（見
    本院卷第16頁），核與證人即告訴人乙○○○於警詢、偵查
    中所指述之情節相符，復有道路交通事故現場圖、道路交通
    事故調查報告表(一)(二)各1 份、照片15張、童綜合醫院告訴人
    乙○○○之一般診斷書1 紙附卷可稽（見相驗卷第15至17頁
    、第26至30頁、第55至57頁、偵查卷第5 頁）；又被害人郭
    麗美係因本件車禍致受有頭部外傷合併顱骨骨折、蜘蛛膜下
    腔出血及嚴重腦腫脹之傷害，經送醫急救後，延至同年月21
    日上午6時45 分不治死亡等情，亦有童綜合醫院被害人郭麗
    美一般診斷書、病歷摘要各1 紙在可參（見相驗卷第22、35
    頁），並經臺灣臺中地方法院檢察署檢察官督同法醫師相驗
    明確，製有相驗屍體證明書及相驗報告書在卷可憑（見相驗
    卷第37至43頁），被告自白核與事實相符，應堪採信。
二、按閃光黃燈表示「警告」，車輛應減速接近，注意安全，小
    心通過，道路交通標誌標線號誌設置規則第211 條第1 項第
    1 款定有明文；又按汽車行駛時，駕駛人應注意車前狀況，
    並隨時採取必要之安全措施，道路交通安全規則第94條第3
    項亦定有明文，被告既考領有大貨車普通駕駛執照，有其汽
    車駕駛執照1 紙在卷可憑（見相驗卷第25頁），對於上開規
    定理應知之甚詳，且依當時天候晴、日間自然光線、柏油路
    面乾燥無缺陷、亦無障礙物、視距良好，並無不能注意之情
    事，詎被告駕駛小客車行經通過上開交岔路口時，竟疏未注
    意及此，致所駕駛之小客車左側車身撞及被害人郭麗美所騎
    乘機車之車頭，被害人郭麗美及告訴人乙○○○因而人車倒
    地，告訴人乙○○○受有雙側鎖骨骨折及右側尺骨骨折之傷
    害；被害人郭麗美則經送醫急救後，因傷重不治死亡，被告
    之駕駛行為自有過失，至為顯然。另本件交通事故經送請臺
    灣省臺中縣區車輛行車事故鑑定委員會鑑定結果，亦同此見
    解認定「被告丙○○駕駛8631-NC 自用小客車行經閃光黃燈
    交岔路口，未注意車前狀況，未減速慢行，為肇事次因；被
    害人郭麗美駕駛JBK-945 普通重型機車行經閃光紅燈交岔路
    口，未注意車前狀況，未暫停讓幹線道先行，為肇事主因」
    ，有該會98年11月18日中縣鑑字第0985503137號函檢送之鑑
    定意見書1 份附卷可憑（見相驗卷第48至50頁），並經本院
    當庭勘驗車禍肇事現場之監視畫面光碟無訛（見本院卷第15
    頁），又被害人郭麗美就本件車禍之發生雖同有上開之過失
    ，然此仍無法解免被告之過失責任。另告訴人乙○○○及被
    害人郭麗美確因本件車禍分別受有前述之傷害及傷重不治死
    亡，已詳如前述，與被告之駕車過失行為間，確具有相當因
    果關係。綜上所述，本案事證明確，被告上開過失傷害及過
    失致死之犯行均洵堪認定，應依法論科。
三、核被告丙○○所為，係犯刑法第276 條第1 項之過失致人於
    死罪及同法第284 條第1 項前段之過失傷害罪。被告以一過
    失駕駛行為，同時造成被害人郭麗美死亡及告訴人乙○○○
    受傷之結果，為想像競合犯，依刑法第55條規定，從一重之
    過失致人於死罪處斷。又被告於車禍事故發生後，留在事故
    現場並向據報前來處理尚不知肇事人為何人之員警坦承肇事
    並願接受裁判乙節，有臺中縣警察局道路交通事故肇事人自
    首情形紀錄表1 份在卷可憑（見相驗卷第21頁），是以被告
    對於未經發覺之犯罪自首而接受裁判，合於刑法第62條前段
    規定之自首要件，爰依法減輕其刑。爰審酌被告駕車疏未注
    意採取必要之安全措施，致與被害人郭麗美所騎乘之機車發
    生車禍而肇事，並致使被害人郭麗美傷重不治死亡及告訴人
    乙○○○受有傷害，且迄今尚未與告訴人及被害人家屬達成
    和解，賠償告訴人及被害人家屬所受之損害，惟念其犯後坦
    承犯行，態度良好，及本件車禍之過失程度等一切情狀，量
    處如主文所示之刑，以資懲儆。
據上論斷，應依刑事訴訟法第284 條之1 、第299 條第1 項前段
，刑法第276 條第1 項、第284 條第1 項前段、第55條、第62條
前段，刑法施行法第1 條之1 ，判決如主文。
本案經檢察官甲○○到庭執行職務。
中    華    民    國    99    年    3     月    19    日
                  刑事第十七庭  法  官  陳玉聰
以上正本證明與原本無異。
如不服本判決，應於收受送達後10日內向本院提出上訴書狀（應
敘述具體理由並附繕本）。
上訴書狀如未敘述理由，應於上訴期間屆滿後20日內補提理由書
於本院。
                                書記官  張珮琦
中    華    民    國    99    年    3     月    19    日
附錄本判決論罪科刑之法條：
刑法第276條第1項
因過失致人於死者，處2 年以下有期徒刑、拘役或2 千元以下罰
金。
刑法第284條第1項
因過失傷害人者，處6 月以下有期徒刑、拘役或5 百元以下罰金
，致重傷者，處1 年以下有期徒刑、拘役或5百元以下罰金。

司法院資訊處製作；財團法人民間司法改革基金會備份。
